臺中高等行政法院裁定
　　　　　　　　　　　　　　　　　　 96年度聲字第00006號
聲　請　人　甲○○
相　對　人　財政部臺灣省中區國稅局
代　表　人　乙○○
上列聲請人與相對人財政部臺灣省中區國稅局間聲請保全證據，
本院裁定如下：
    主  文
聲請駁回。
聲請程序費用由聲請人負擔。
    理  由
一、證據有滅失或礙難使用之虞，或經他造同意者，得向法院聲
    請保全；就確定事、物之現狀有法律上利益並有必要時，亦
    得聲請為鑑定、勘驗或保全書證，行政訴訟法第176條規定
    準用民事訴訟法第368條第1項定有明文。其立法意旨，係鑑
    於證據之調查，本應於訴訟繫屬後已達調查之程度，且有調
    查必要者，始得為之，但於此之前，如該證據有滅失或有礙
    難使用之虞，卻不能立即調查，將因證據之滅失或情事變更
    而礙難使用，致影響日後裁判之正確性，故特設此制以為預
    防。是倘本案訴訟已繫屬於法院，且已達可以調查證據之程
    度者，自無聲請保全證據之必要（最高法院92年度台抗字第
    202號裁定參照）。又保全證據之聲請，應表明應保全證據
    之理由並釋明之，行政訴訟法第176條規定準用民事訴訟法
    第370條第1項第4款、第2項亦有明文。而所謂釋明依行政訴
    訟法第176條規定準用民事訴訟法第284條規定，除依證據之
    性質不能即時調查者外，釋明事實上之主張者，得用可使法
    院信其主張為真實之一切證據。
二、本件聲請意旨略以：聲請人與相對人因87年度綜合所得稅事
    件，即96年度簡再字第00006號案件，聲請人數度向中區國
    稅局民權稽徵所聲請交付該相關證物，但民權稽徵所一直不
    願交付。聲請人擔心該證據有滅失或礙難使用之虞，特具狀
    請求保全86年7月10日聲請人依據中區國稅中市審字第86022
    167號函，應詢備查時之相關證物，請求保全之證物如下：
    (一)中區國稅局民權稽徵所86年7月10日，調借聲請人帳簿憑
    證時即製作簽收收據之第二聯與第三聯。(二)聲請人於86年7
    月10日所交付之84年度「未驗印」之日記帳一本，「未驗印
    」之總分類證一本，及事業開辦費之各項支出之原始憑證一
    批。(三)或領回84年度帳證收據。相對人辯稱，依所得稅法第
    86條前段規定「納稅義務人及其他相關係人，提供帳簿、文
    據時，該管稽徵機關應製給收據、，該收據有三聯，除第一
    聯交納稅義務人執存外，第二聯及第三聯由中區國稅局民權
    稽徵所保管。並稱84年度之帳簿及憑證業已返還，聲請人擔
    心證據有滅失或礙難使用，故聲請保全以上證物云云。
三、聲請人聲請本院保全之前揭中區國稅局民權稽徵所86年7月1
    0日，調借聲請人帳簿憑證時即製作簽收收據之第二聯與第
    三聯、86年7月10日所交付之84年度「未驗印」之日記帳一
    本、「未驗印」之總分類證一本、及事業開辦費之各項支出
    之原始憑證一批，或領回84年度帳證收據之事實，揆之上揭
    說明，本案之訴訟早已繫屬於本院94年度簡字第144號綜合
    所得稅事件，並經本院認定「原告雖稱其於86年7月10日依
    被告函件指示，攜84年度相關帳簿及各項憑證備詢供核，嗣
    於同年8月間，因核定之金額與支出之金額差距頗大，原告
    乃取回日記帳一本，其餘原始憑證則仍交由承辦人員保管乙
    節。被告則稱原告所提出之帳簿及憑證，均經被告初查單位
    函覆原告業已返還，並有相關函件附卷可佐（原處分卷第18
    1頁至第190頁），雙方各執一詞，按所得稅法第86條前段規
    定：『納稅義務人及其他關係人，提供帳簿、文據時，該管
    稽徵機關應摯給收據。』又實務上稽徵機關調借帳簿憑證時
    即摯作收據一式三聯，第一聯（收據聯）交納稅義務人執存
    ，作為取回帳證之依據。原告既曾提出帳簿及憑證予被告初
    查單位，如無特別事由，被告如返還該帳證予原告，衡情應
    全部發還，應無單獨僅由原告取回日記帳一本之理。原告亦
    無法提出被告初查單位收受其帳簿憑證之收據或其他證明，
    是原告所稱其支出系爭裝潢費用之原始憑證仍由被告承辦人
    員保管，尚難採信。」，聲請人提起上訴，並經最高行政法
    院96年3月29日96年度裁字第674號裁定駁回上訴確定在案，
    而聲請人對上開判決及裁定提起再審，亦經本院96年度簡再
    字第6號判決駁回，揆諸上開說明，相對人是否已將聲請人
    提供查核之帳證返還於聲請人，是事實認定問題，自無聲請
    保全證據之必要。況聲請人僅泛稱「聲請人數度向中區國稅
    局民權稽徵所聲請交付該相關證物，但民權稽徵所一直不願
    交付，聲請人擔心該證據有滅失或礙難使用之虞」等語，對
    於前開證據有滅失或礙難使用之虞的事實，並未提出證據以
    釋明之，揆諸前揭說明，其聲請自屬不應准許。
四、依行政訴訟法第104條、民事訴訟法第95條、第78條，裁定
    如主文。
中　　華　　民　　國　　96　　年　　8　　 月　　 1　　日
                  第三庭審判長法  官　王　茂　修
                              法  官　林  金  本
                              法  官　莊　金　昌
以上正本證明與原本無異。
如不服本裁定，應於裁定送達後10日內以書狀敘明理由，經本院
向最高行政法院提起抗告（須依對造人數附具繕本）；並應預繳
送達用雙掛號郵票390元（34元及5元郵票各10份)。
中    華    民    國    96    年    8    月     6     日
　　　　　　　　　　　　　　　書記官　凌  雲  霄
